【裁判字號】    95,簡上,78
【裁判日期】    981119
【裁判案由】    損害賠償
【裁判全文】
臺灣士林地方法院民事判決              95年度簡上字第78號
上  訴  人  甲○○
            丁○○
共      同
訴訟代理人  舒正本律師
複  代理人  王俊權律師
被  上訴人  乙  ○
訴訟代理人  丙○○
上列當事人間請求損害賠償事件，上訴人對於中華民國94年11月
23日本院士林簡易庭94年度士簡字第713 號第一審判決提起上訴
，本院於98年11月5日言詞辯論終結，判決如下：
    主  文
原判決關於命上訴人給付部分，及該部分假執行之宣告，暨訴訟
費用之裁判（除確定部分外）均廢棄。
上開廢棄部分，被上訴人在第一審之訴及假執行之聲請駁回。
第一審（除確定部分外）、第二審訴訟費用，由被上訴人負擔。
    事實及理由
一、被上訴人主張：上訴人與其餘原審被告蔡睿禎、李明期、朱
    鴻濤、吳昱霖、施凱瑄、王永為等人共同組織詐騙集團，偽
    設「股神投資顧問公司」，於民國87年7 、8 、9 月間以登
    報方式佯稱「本公司聯合各大財團、公司派、外資法人、基
    金主力共同操作，不看指數只拉單支，每天兼賺漲停差價，
    當日沖銷均適合，參加會員團結就是力量，會員送全省中文
    呼叫器，買賣點隨時通知」、「免費先助您3 天賺1 成以上
    」、「只要加入社員，可介紹股票明牌，保證月賺數倍利潤
    ，若每月無賺1 倍以上願賠新台幣2000萬元」云云，致被上
    訴人陷於錯誤，而自87年9 月29日起依該詐騙集團之指示陸
    續購買華升股票（更名後為鴻準股票），其中於87年9 月29
    日當天買進120 張、同年10月1 日買進30張、10月2 日買進
    70張、10月3 日買進30張、10月23日資沖卷沖各3 張。並於
    87年10月8 日以被上訴人之子黃冠瑋之名義劃撥繳納會員費
    3 萬元至「林漢洲」於蘆洲郵局之帳戶（劃撥帳號00000000
    號）。嗣因股票慘遭套牢而於87年10月間陸續虧本賣出，損
    失達24萬6917元。爰依共同侵權行為之法律關係，請求上訴
    人連帶賠償被上訴人27萬6917元，及自起訴狀繕本送達翌日
    起至清償日止，按週年利率5 ％計算之利息。
二、上訴人則以：上訴人並未參加由原審共同被告等組成之詐欺
    集團。而上訴人丁○○雖曾受訴外人李溪泉之託代以存摺及
    提款卡領款，然確不知為違法行為。況上訴人於87年7 月2
    日經警查獲到案後，與該詐欺集團已無任何聯繫，被上訴人
    既自承係自87年9 月29日起始依集團指示買賣股票及匯交會
    費，則其縱受有損害，亦顯與上訴人無關。再者，被上訴人
    投資股票之金錢，係匯往證券商委託之金錢業者，並非上訴
    人或上訴人指定之帳戶，上訴人自未獲取其匯款之不法利益
    。且股票之漲跌非上訴人所得控制，被上訴人之損失實係因
    其主觀上認遭套牢進而自行決定認賠出售，與上訴人之行為
    全無因果關聯，自未能要求無決定權之上訴人負賠償責任。
    又被上訴人並未曾列為上訴人被訴詐欺等刑事事件之被害人
    ，應不得提起本件訴訟。且被上訴人指述之侵權行為事實係
    發生於87年9 月、10月間，竟遲至94年7 月28日始提起本件
    訴訟，已罹於消滅時效，爰依法為時效抗辯。則被上訴人之
    請求，並無理由等語，資為抗辯。
三、本件原審就被上訴人對於上訴人之請求，判決全部勝訴，並
    依職權宣告假執行。上訴人全部聲明不服，並聲明：(一)原判
    決廢棄；(二)被上訴人在第一審之訴及假執行之聲請均駁回。
    被上訴人則聲明：駁回上訴。（至於原審判決被告蔡睿禎、
    李明期、朱鴻濤、吳昱霖、施凱瑄、王永為敗訴部分，並未
    據提起上訴，均已確定。）
四、按因侵權行為所生之損害賠償請求權，自請求權人知有損害
    及賠償義務人時起，2 年間不行使而消滅；自有侵權行為時
    起，逾10年者亦同，民法第197 條第1 項定有明文。經查，
    被上訴人主張：上訴人與原審其他被告共同組織詐騙集團，
    以詐欺手法使被上訴人誤信，而於87年9 月29日起至87年10
    月間，依指示購買股票虧損24萬6917元並繳交會費3 萬元而
    受有損害，乃依共同侵權行為之法律關係請求上訴人連帶賠
    償各節，雖提出報載廣告、證券買賣交易明細、郵政劃撥儲
    金存款單及通知單、本院88年度訴字第85號刑事判決、臺灣
    高等法院93年度上訴字第366 號、95年度上更(一)字第890 號
    刑事判決等件（均影本）以為證明。惟上訴人除否認有侵權
    行為之事實外，並已為時效之抗辯。且查，被上訴人係於94
    年7 月28日始提起本件訴訟。然其指述之侵權行為事實則係
    發生於87年9 月及10月間。而包括上訴人在內因涉嫌以上開
    手法詐欺被害人之集團成員，迄87年12月間，已陸續為警查
    獲，並經檢察官於88年1 月15日間提起公訴，其時被上訴人
    之配偶丙○○已列為被害人，嗣該案經本院88年度訴字第85
    號刑事案件審理後，丙○○復本於被上訴人所指述上開侵權
    行為事實，對上訴人提起刑事附帶民事訴訟請求損害賠償各
    節，亦經被上訴人陳明屬實，並有臺北市政府警察局中正第
    一分局書函、臺灣士林地方法院檢察署檢察官87年偵字第90
    94號等起訴書、本院88年訴字第85號刑事判決書、本院92年
    度附民字第168 號刑事附帶民事訴訟裁定、開庭通知書等件
    （均影本）在卷為憑。再參以丙○○不僅為被上訴人之配偶
    ，復為被上訴人之訴訟代理人，並自承：本件係由伊依上訴
    人所屬詐欺集團成員之指示買賣股票及匯交會費，因係以被
    上訴人名義從事股票交易，乃由被上訴人提起本件訴訟等語
    （見本院98年10月6 日準備程序筆錄）。顯然被上訴人早於
    88年間已實際知悉本件所主張侵權行為事實之損害及賠償義
    務人無疑。則上訴人抗辯：被上訴人遲至94年7 月28日始提
    起本訴請求侵權行為損害賠償，顯已逾2 年之時效期間規定
    等語，洵屬有據。
五、被上訴人雖主張：伊早於87年間即以被上訴人之子黃冠瑋名
    義向臺北市政府警察局報案，上訴人並經檢察官提起公訴，
    經鈞院刑事庭判決有罪，被上訴人之配偶丙○○亦曾對上訴
    人提起刑事附帶民事訴訟，惟因買賣股票名義人為被上訴人
    ，始於撤回起訴後，重新提起本件訴訟，足證被上訴人一直
    都在行使權利，請求權並未罹於時效云云。然按，消滅時效
    ，因請求、承認或起訴而中斷，民法第129 條第1 項定有明
    文。至於刑事訴訟程序乃對於犯罪之追訴、處罰，本不生民
    事請求權時效中斷之效力。況按，時效中斷，以當事人、繼
    承人、受讓人之間為限，始有效力，民法第138 條亦規定甚
    明。而於上訴人被訴詐欺等刑事案件中提起刑事附帶民事訴
    訟請求損害賠償者，既為被上訴人之配偶丙○○，並非被上
    訴人本人，則丙○○對於上訴人之請求權消滅時效，固因而
    中斷，然其效力實未能及於被上訴人對於上訴人之請求權消
    滅時效至明。是以，縱如被上訴人所云上訴人有侵權行為之
    事實，惟被上訴人之侵權行為損害賠償請求權，既因罹於時
    效而消滅，上訴人復以時效抗辯拒絕賠付，則被上訴人請求
    上訴人應負共同侵權行為之連帶賠償責任云云，自未能准許
    。
六、從而，被上訴人基於共同侵權行為之法律關係，請求上訴人
    連帶給付27萬6917元，及自起訴狀繕本送達翌日即94年8 月
    28日起至清償日止按週年利率5 ％計算之利息，為無理由，
    應予駁回。原審就此部分為被上訴人勝訴之判決，並依職權
    為假執行之宣告，自有未洽。上訴意旨指摘該部分原判決不
    當，求予廢棄改判，為有理由，自應由本院予以廢棄，改判
    如主文第2 項所示。
七、因本件事證已臻明確，兩造其餘主張、陳述及所提之證據，
    經審酌均與判決結果不生影響，爰不一一論列，附此敘明。
八、據上論結，本件上訴為有理由，依民事訴訟法第436 條之1
    第3項、第450 條、第78條、第87條判決如主文。
中    華    民    國    98    年    11    月    19    日
                  民事第一庭  審判長法  官  俞慧君
                                    法  官  古振暉
                                    法  官  李瑜娟
以上正本證明與原本無異。
本件判決不得上訴。
中    華    民    國    98    年    11    月    24    日
                                    書記官  徐瑩書


司法院資訊處製作；財團法人民間司法改革基金會備份。
